【裁判字號】    98,訴,2151
【裁判日期】    981231
【裁判案由】    毒品危害防制條例
【裁判全文】
臺灣臺北地方法院刑事判決              98年度訴字第2151號
公  訴  人  臺灣臺北地方法院檢察署檢察官
被      告  甲○○
上列被告因毒品危害防制條例案件，經檢察官提起公訴（98年度
毒偵字第2606號），嗣於本院準備程序中，被告就被訴事實為有
罪之陳述，經告以簡式審判之要旨，並聽取當事人意見後，本院
合議庭裁定由受命法官獨任進行簡式審判程序，本院判決如下：
    主  文
甲○○施用第一級毒品，累犯，處有期徒刑拾月。
    事  實
一、甲○○前因施用毒品案件，依臺灣臺北地方法院88年度毒聲
    字第2620號裁定，於民國90年2月4日入臺北看守所附設勒戒
    所執行觀察、勒戒，因無繼續施用毒品之傾向，於90年2月
    15 日釋放出所，經臺灣臺北地方法院檢察署檢察官於90年2
    月16日以90年度毒偵緝字第53號為不起訴處分確定。於上開
    觀察、勒戒執行完畢釋放後5年內之91年間，因再犯施用毒
    品案件，經依臺灣臺北地方法院91年度毒聲字第431號裁定
    送觀察、勒戒後，認有繼續施用毒品之傾向，再經臺灣臺北
    地方法院91年度毒聲字第1994號裁定送強制戒治，於92年6
    月27日停止強制戒治出所，停止戒治期間併付保護管束，保
    護管束期間至92年9月23日止，嗣經臺灣臺北地方法院92年
    度毒聲字第1560號裁定撤銷停止戒治，令其再入戒治處所繼
    續強制戒治，惟因毒品危害防制條例於93年間修正，而未再
    續行強制戒治；而上開91年間所犯施用毒品案件，則經臺灣
    臺北地方法院以91年度訴字第1005號判處有期徒刑8月確定
    ；復於93年間，三犯施用毒品案件，經臺灣臺北地方法院以
    93 年度訴字第359號判處有期徒刑1年確定，又因偽造文書
    案件，經臺灣臺北地方法院93年度易字第666號判處有期徒
    刑6月確定，上開二案件，經臺灣臺北地方法院以93年度聲
    字第15 50號裁定應合併執行有期徒刑1年4月確定，於94年6
    月22日縮刑假釋出監，上開假釋嗣經撤銷，於95年1月30日
    入監執行殘刑，並接續執行其於94年間四犯施用毒品案件應
    執行之有期徒刑5月（該案經臺灣士林地方法院以95年度訴
    字第22 號有期徒刑10月確定，嗣經同法院依中華民國九十
    六年罪犯減刑條例規定，以96年度聲減字第150號裁定減為
    有期徒刑5 月確定），於96年7月16日縮刑期滿而執行完畢
    。詎仍不知悔改，復基於施用第一級毒品海洛因之犯意，於
    98年7月28 日晚上6時至9時間某時，在其位於臺北市中山區
    ○○○路70 巷43弄9號5樓居處內（起訴書誤載為43弄9弄5
    樓），以將海洛因置於注射針筒內摻水溶解後注射身體之方
    式，施用第一級毒品海洛因1次。嗣於翌日即同年月29日上
    午9時50分許，在上址為警查獲，經警採集其尿液送驗結果
    呈海洛因代謝物嗎啡陽性反應，而查悉上情。
二、案經臺北市政府警察局大安分局報告臺灣臺北地方法院檢察
    署檢察官偵查起訴。
    理  由
一、訊據被告甲○○對於上開事實坦承不諱（見本院98年12月30
    日準備程序筆錄及同日簡式審判筆錄），而被告為警查獲後
    排放採集之尿液，其送驗結果係呈現海洛因代謝物嗎啡陽性
    反應，有臺灣尖端先進生技醫藥股份有限公司98年8月5日濫
    用藥物檢驗報告在卷可稽（見臺灣臺北地方法院檢察署98年
    度毒偵字第2606號卷第9頁），足徵被告前開自白與事實相
    符，事證明確，被告犯行堪以認定，應予依法論科。
二、按毒品危害防制條例於92年7月9日修正公布，自93年1月9日
    施行。其中第20條、第23條將施用毒品之刑事處遇程序，區
    分為「初犯」及「5年內再犯」、「5年後再犯」。依其立法
    理由之說明：「初犯」，經觀察、勒戒或強制戒治後，應為
    不起訴處分或不付審理之裁定；「5年內再犯」者，因其再
    犯率甚高，原實施之觀察、勒戒及強制戒治既已無法收其實
    效，爰依法追訴或裁定交付審理。至觀察、勒戒或強制戒治
    執行完畢釋放後，「5年後再犯」者，前所實施之觀察、勒
    戒或強制戒治已足以遮斷其施用毒品之毒癮，為期自新及協
    助其斷除毒癮，仍適用「初犯」規定，始應先經觀察、勒戒
    、強制戒治之程序。從而依該次修正後之規定，僅限於「初
    犯」及「5年後再犯」二種情形，應先經觀察、勒戒或強制
    戒治之程序，此乃該條例第10條之例外規定。倘被告於5年
    內已再犯，經依法追訴處罰，縱其第3次（或第3次以上）再
    度施用毒品之時間，在初犯經觀察、勒戒或強制戒治執行完
    畢釋放5年以後，因與單純之「5年後再犯」之情形有別，不
    合於「5年後再犯」之例外規定；且因已於「5年內再犯」，
    顯見其再犯率甚高，原實施觀察、勒戒或強制戒治，已無法
    收其實效，即應回歸原則性規定，由檢察官逕行起訴，依該
    條例第10條處罰（最高法院96年度台非字第236號判決意旨
    及97年度第5次刑事庭會議決議參照）。經查，被告有如事
    實欄所示施用毒品紀錄，有臺灣高等法院被告前案紀錄表在
    卷可按，揆諸前開規定及說明，被告所為本件施用第一級毒
    品之犯行，並無「初犯」規定之適用，而應直接訴追處罰。
三、按海洛因為毒品危害防制條例第2條第2項第1款明定之第一
    級毒品。核被告所為，係犯毒品危害防制條例第10條第1項
    之施用第一級毒品罪。被告施用前持有第一級毒品之行為，
    為施用之行為所吸收，不另論罪。查被告有如事實欄所示刑
    之宣告及執行完畢情形，有臺灣高等法院被告前案紀錄表在
    卷可考，其於96年7月16日執行完畢後，5年內故意再犯本件
    有期徒刑以上之罪，為累犯，應依刑法第47條第1項規定加
    重其刑。爰審酌被告前因施用毒品，歷經觀察、勒戒程序，
    並經追訴審判，惟仍未能完全戒絕毒癮，復再犯本件施用毒
    品罪，其施用毒品對於社會秩序固有間接之影響，惟本質上
    尚屬自我戕害行為，暨被告之素行、生活狀況、智識程度、
    犯後坦承犯行之態度等一切情狀量處如主文所示之刑。
據上論斷，應依刑事訴訟法第273條之1第1項、第299條第1項前段
，毒品危害防制條例第10條第1項，刑法第11條前段、第47條第1
項，判決如主文。
本案經檢察官張成業到庭執行職務。
中    華    民    國    98    年    12    月    31    日
                        刑事第十四庭  法  官  賴武志
以上正本證明與原本無異。
如不服本判決應於收受送達後10日內向本院提出上訴書狀，並應
敘述具體理由；其未敘述上訴理由者，應於上訴期間屆滿後20日
內向本院補提理由書（均須按他造當事人之人數附繕）「切勿逕
送上級法院」。
                                      書記官  劉麗英
中    華    民    國    98    年    12    月    31    日
附錄本案論罪科刑法條全文
毒品危害防制條例第10條：
施用第一級毒品者，處6月以上5年以下有期徒刑。
施用第二級毒品者，處3年以下有期徒刑。

司法院資訊處製作；財團法人民間司法改革基金會備份。
